臺灣士林地方法院刑事判決　　　　　　　 96年度訴字第432號
公　訴　人　臺灣士林地方法院檢察署檢察官
被　　　告　甲○○
上列被告因違反毒品危害防制條例案件，經檢察官提起公訴（96
年度毒偵字第665號）及移送併辦（96年度毒偵字第1070號），
被告於本院準備程序中就被訴事實為有罪之陳述，經合議庭裁定
由受命法官獨任進行簡式審判程序審理，判決如下：
    主  文
甲○○施用第一級毒品，累犯，處有期徒刑壹年肆月，減為有期
徒刑捌月。又施用第二級毒品，累犯，處有期徒刑壹年，減為有
期徒刑陸月；扣案之第二級毒品安非他命貳包（毛重貳點肆公克
）沒收銷燬。應執行有期徒刑壹年；扣案之第二級毒品安非他命
貳包（毛重貳點肆公克）沒收銷燬。
    事  實
一、甲○○前因施用毒品案件，經本院裁定送強制戒治，於民國
    91 年12月30日戒治期滿，並經臺灣士林地方法院檢察署檢
    察官以92年度戒毒偵字第14號不起訴處分確定，又因過失傷
    害案件，經本院以94年度交簡字第155號判決判處有期徒刑3
    月，於95年7月8日縮刑期滿執行完畢。猶不知悔改，復於前
    述強制戒治執行完畢釋放後5年內，基於施用第一級毒品海
    洛因之犯意，於96年2月14日晚上7、8時許，在臺北縣汐止
    市○○路○段227巷8號之住所，以將第一級毒品海洛因摻入
    香菸點煙吸用的方式，施用第一級毒品海洛因；另基於施用
    第二級毒品安非他命之犯意，自95年9 月起至96年2 月13日
    下午止，在上開住處，每日1 次，以將第二級毒品安非他命
    放入玻璃球吸食器燒烤成氣體吸用之方式，反覆施用第二級
    毒品安非他命多次，迄於96年2 月14日晚上11時30分許在基
    隆市安樂區○○○路3 巷11之14號3 樓內為警查獲，並扣得
    第二級毒品安非他命2 包（毛重2.4 公克），經採尿送驗呈
    嗎啡、安非他命及甲基安非他命陽性反應。詎仍未悔改，又
    基於同一繼續施用第一級毒品海洛因及第二級毒品安非他命
    之犯意，自96年2 月15日獲飭回後起至同年2 月25日晚上7
    、8 時許止，在上開住處，每日3 次，以前述施用第一級毒
    品海洛因之方式，反覆施用第一級毒品海洛因多次；另自96
    年2 月15日獲飭回後起至95年2 月25日早上止，在同址，每
    日1 次，以同前施用第二級毒品安非他命之方式，反覆施用
    第二級毒品安非他命多次。迄於96年2 月26日凌晨1 時50分
    許，為警在基隆市安樂區○○○路北二高橋下盤查，經被告
    同意採尿送驗，呈嗎啡、安非他命、甲基安非他命陽性反應
    ；而查知上情。
二、案經基隆市警察局第一分局報告臺灣基隆地方法院檢察署呈
    請臺灣高等法院檢察署移轉臺灣士林地方法院檢察署檢察官
    偵查起訴及移送併辦。
    理  由
一、本件被告所犯非死刑、無期徒刑或最輕本刑有期徒刑三年以
    上之罪，亦非高等法院管轄第一審案件，且於準備程序進行
    中，被告先就被訴事實為有罪之陳述，經告知被告簡式審判
    程序之旨，並聽取檢察官、被告之意見後，本院合議庭裁定
    由受命法官進行簡式審判程序，是本件之證據調查，依刑事
    訴訟法第273 條之2 規定，不受同法第159 條第1 項、第
    161 條之2 、第161 條之3 、第163 條之1 及第164 條至第
    170 條規定之限制，合先敘明。
二、認定犯罪事實之證據：
  (1)上揭犯罪事實，業據被告甲○○於本院準備程序及審理時坦
    承不諱（本院卷96年7月18日準備程序及審判筆錄）。
  (2)被告96年2月14日為警查獲後所採集之尿液，經送請臺灣尖
    端先進生技醫藥股份有限公司以酵素免疫分析法初步檢驗、
    氣相層析質譜儀法確認檢驗結果，呈嗎啡、安非他命及甲基
    安非他命陽性反應，有臺灣尖端先進生技醫藥股份有限公司
    96年3月5日濫用藥物檢驗報告1紙（96年度毒偵字第454號偵
    查卷第51頁）及基隆市警察局第一分局偵辦毒品案件尿液檢
    體對照表（同偵查卷第26頁）附卷可稽。被告於96年2月14
    日為警扣案之晶體2包經初驗結果，呈安非他命反應，有基
    隆市警察局第一分局警備隊查獲涉嫌毒品危害防制條例毒品
    初步鑑驗報告單（同偵查卷第24頁）附卷及該毒品扣案可證
    。
  (3)被告96年2月26日為警查獲後所採集之尿液，經送請臺灣尖
    端先進生技醫藥股份有限公司以酵素免疫分析法初步檢驗、
    氣相層析質譜儀法確認檢驗結果，呈鴉片類（嗎啡）、安非
    他命類（安非他命及甲基安非他命）陽性反應，有臺灣尖端
    先進生技醫藥股份有限公司96年3月7日濫用藥物檢驗報告（
    96年度毒偵字第892號偵查卷第12頁）及基隆市警察局第四
    分局偵辦毒品案件尿液檢體對照表（同偵查卷第11頁）附卷
    可稽。
  (4)被告曾經事實欄所示之強制戒治執行完畢釋放等情，有臺灣
    士林地方法院檢察署92年度戒毒偵字第14號不起訴處分書、
    臺灣高等法院被告前案紀錄表附卷可憑。是被告於強制戒治
    執行完畢釋放後5年內再為本件施用第一級、第二級毒品犯
    行之事證明確，其犯行堪以認定。
三、論罪科刑：
    查海洛因、安非他命為毒品危害防制條例第2 條第2 項第1
    款、第2 款所稱之第一級毒品、第二級毒品，不得擅自施用
    。核被告所為，係犯毒品危害防制條例第10條第1 項及第2
    項之施用第一級毒品罪及施用第二級毒品罪，其施用前持有
    第一級毒品海洛因及施用前後持有第二級毒品安非他命之低
    度行為分別為施用第一、二級毒品之高度行為吸收，均不另
    論罪。又按「刑事法若干犯罪行為態樣，本質上原具有反覆
    、延續實行之特徵，立法時既予特別歸類，定為犯罪構成要
    件之行為要素，則行為人基於概括之犯意，在密切接近之一
    定時、地持續實行之複次行為，倘依社會通念，於客觀上認
    為符合一個反覆、延續性之行為觀念者，於刑法評價上，即
    應僅成立一罪。學理上所稱『集合犯』之職業性、營業性或
    收集性等具有重複特質之犯罪均屬之（最高法院95年度台上
    字第1079號判決要旨參照）」。亦即立法者針對特定刑罰規
    範之構成要件，已預設其本身係持續實行之複次行為，具備
    反覆、延續之行為特徵，故將之總括或擬制成一個構成要件
    之「集合犯」行為，因刑法評價上為構成要件之行為單數，
    應僅成立一罪。而施用毒品本身具備反覆、延續之行為特徵
    ，且為此類犯罪之典型或常態，故刑法評價上，施用毒品應
    僅成立集合犯一罪。再原刑法第56條連續犯之規定業經修正
    刪除，並自95年7 月1 日施行，其中修正理由說明四並載明
    「至連續犯之規定廢除後，對於部分習慣犯，例如竊盜、吸
    毒等犯罪，在實務運用上應可參考德、日等國之經驗，由學
    界及實務以補充解釋之方式，發展接續犯之概念，對於合乎
    接續犯或包括的一罪之情形，認為構成單一之犯罪，以限縮
    數罪併罰之範圍」等語，是本院基於前述施用毒品構成要件
    之反覆實行特徵，並考量連續犯規定業經刪除之理由，認為
    行為人基於反覆實行之犯意，在密切接近之一定時、地，持
    續實行單次或複次之施用毒品行為，應僅成立集合犯一罪。
    經查，本案被告於本院供承：自95年9 月間起至96年2 月13
    日止反覆施用安非他命多次（本院卷96年7 月18日準備程序
    筆錄第1 頁），及自96年2 月15日起至同年2 月25日止，每
    日施用3 次海洛因、每日施用1 次安非他命等情甚詳，顯見
    被告係基於反覆施用毒品之決意，於密接之時、地，反覆而
    持續施用毒品，揆諸前揭說明，自應就其施用行為，依修正
    後刑法立法精神，論以集合犯之包括一罪。被告自96年2 月
    15日起之施用第一、二級毒品犯行雖未據公訴人論及，然該
    部份事實與起訴論罪部分有實質上一罪關係，為起訴效力所
    及，本院自應予以審究。再被告如事實欄所示之犯罪執行情
    形有臺灣高等法院被告前案紀錄表在卷可考，其於受徒刑之
    執行完畢後，5 年以內故意再犯本案二罪，均為累犯，各依
    法加重其刑。被告所犯二罪之犯意各別，行為互殊，應予分
    論併罰。爰審酌被告前曾因違反毒品危害防制條例，經判處
    罪刑及執行強制戒治，仍不知悛悔，且此次2 度為警查獲施
    用毒品犯行，顯未因各次刑事訴追之教訓而知警惕悔悟，惟
    念其施用毒品乃戕害自己身心健康，尚未危及他人，犯罪後
    坦承犯行，態度良好，及其犯罪之動機、目的、手段、與其
    智識程度等一切情狀，分別量處如主文所示之刑。查被告所
    犯二罪均在96年4 月24日前，依中華民國96年罪犯減刑條例
    第2 條第1 項第3 款、第7 條規定、第10條第1 項，減其有
    期徒刑宣告刑二分之一，並定其應執行之刑。
四、扣案之第二級毒品安非他命，依毒品危害防制條例第18條第
    1 項前段沒收銷燬。
五、據上論斷，應依刑事訴訟法第299 條第1 項前段、第273 條
    之1 第1 項，毒品危害防制條例第10條第1 項、第2 項、第
    18條第1項前段，刑法第11條、第47條第1項、第51條第5款
    ，中華民國96年罪犯減刑條例第2 條第1 項第3 款、第7 條
    、第10條第1項，判決如主文。
本案經檢察官張世和到庭執行職務。
中　　華　　民　　國　　96　　年　　7 　　月　　30　　日
　　　　　　　　　刑事第四庭法　官　朱瑞娟
以上正本證明與原本無異。
如不服本判決，應於判決送達後10日內，向本院提出上訴狀。
                            書記官  賴麗容
中　　華　　民　　國　　96　　年　　7 　　月　　30　　日
附錄本案所犯法條
毒品危害防制條例第10條
施用第一級毒品者，處6 月以上5 年以下有期徒刑。
施用第二級毒品者，處3年以下有期徒刑。
